臺灣新竹地方法院民事裁定  
110年度亡字第6號
聲  請  人  楊宗沂  



相  對  人  陳火塗  
上列聲請人因宣告陳火塗死亡事件，本院裁定如下：
    主  文
一、宣告陳火塗（男，民國前○○○年○月○日生，失蹤前最後設籍
    ：新竹州新竹市崙子376番地）於中華民國三十九年七月一
    日下午十二時死亡。
二、聲請程序費用由相對人之遺產負擔。 
    事實及理由
一、按失蹤人失蹤滿10年後，法院得因利害關係人之聲請，為死
    亡之宣告；失蹤人為70歲以上者，得於失蹤滿5年後，為死
    亡之宣告；失蹤人為遭遇特別災難者，得於失蹤滿3年後，
    為死亡之宣告；民國71年1月4日修正前之民法第8條定有明
    文。
二、本件聲請意旨略以：聲請人為相對人之外孫，相對人即失蹤
    人陳火塗於民國前34年(即明治10年即西元1877年)4月1日生
    ，於民國29年偕同其長男、次男及五女等人至中國天津居住
    ，並於民國33年7月12日死亡。直至兩岸開放交流後，不論
    向新竹○○○○○○○○或是中國天津當地派出所查詢，皆無相對人
    死亡登記資料，依相對人出生年代推算，應無在世之可能，
    爰依法請准宣告陳火塗死亡等語。
三、聲請人主張之前揭事實，業據其具狀陳述纂詳，並提出兩造
    戶籍資料、族譜、新竹○○○○○○○○函文等件為證，且經本院依
    職權向新竹○○○○○○○○調取聲請人母親楊陳嫦娥之父母、兄弟
    姊妹、子女之戶籍資料，該戶政事務所回覆「楊陳嫦娥之父
    陳火塗及長兄陳傳稽及弟陳錦堦僅查得日據資料，其後無資
    料」等語，並檢附相對人等人戶籍資料等件，有新竹○○○○○○
    ○○110年3月22日竹市香戶字第1100000788號函在卷可考。且
    聲請人到庭表示伊母親說相對人在日據時期即帶舅舅、外祖
    母至中國天津生活，且係因訴外人陳永祿告知相對人有遺產
    事務待處理而為本件聲請等情，有本院110年3月22日訊問筆
    錄可參（見本案卷第36至37頁）。是相對人於民國29年遷離
    臺灣後即無音訊，堪認聲請人主張相對人失蹤多年而所在不
    明一節為真實。又只知失蹤人失蹤之年月，而不知其日者，
    可類推適用民法第124條第2項「出生之月、日無從確定時，
    推定其為7月1日出生。知其出生之月，而不知出生之日者，
    推定其為該月15日出生」之規定推定其死亡之時（臺灣高等
    法院63年度法律座談會會議紀錄可資參照）。本件相對人於
    民國29年間失蹤，因無法確知其失蹤之月、日，揆諸上揭說
    明，推定相對人係於29年7月1日失蹤。
四、本件相對人為民國前00年0月0日出生，於民國29年7月1日失
    蹤時為63歲，生死不明迄今已逾10年，且聲請人前聲請本院
    以110年度亡字第6號裁定准許對相對人為公示催告，並將公
    示催告之內容刊登在110年4月○日司法院及本院資訊網頁，
    及將公示催告之公告黏貼於本院公告處，現申報期間屆滿，
    未據失蹤人陳報其生存，或知失蹤人生死者陳報其所知。揆
    諸首揭法律規定，聲請人於相對人失蹤滿10年後，聲請對相
    對人為死亡宣告，於法洵屬有據。又相對人係於29年7月1日
    失蹤，計至39年7月1日屆滿10年，依民法第9條第2項前段規
    定，應推定相對人於是日下午12時為其死亡之時，爰准予依
    法宣告。
五、依家事事件法第154條第3項，裁定如主文。
中　　華　　民　　國　　110 　年　10  　 月　　5　　日
               家事法庭  法　　　官  許翠玲 
以上正本係照原本作成。
如對本裁定抗告，須於裁定送達後10日內向本院提出抗告狀，並
繳納抗告裁判費新臺幣1,000元。
中　　華　　民　　國　　110 　年　　10　　月　　5 　　日
                         書　記　官　邱文彬